【裁判字號】    98,訴,1336
【裁判日期】    980521
【裁判案由】    違反槍砲彈藥刀械管制條例等
【裁判全文】
臺灣臺中地方法院刑事判決              98年度訴字第1336號
公  訴  人  臺灣臺中地方法院檢察署檢察官
被      告  丙○○
上列被告因違反槍砲彈藥刀械管制條例等案件，經檢察官提起公
訴（98年度偵字第1293號），被告於準備程序就被訴事實為有罪
之陳述，本院合議庭裁定由受命法官獨任進行簡式審判程序，並
予判決如下：
    主    文
丙○○成年人與少年共同未經許可，持有子彈，處有期徒刑陸月
，併科罰金新臺幣萬元，有期徒刑如易科罰金及罰金如易服勞
役，均以新臺幣壹仟元折算壹日；緩刑年，緩刑期內付保護管
束，並向公庫支付新臺幣伍萬元。
扣案之口徑0.223吋（5.56mm）制式子彈貳拾顆（含彈匣壹個）
及口徑9mm制式子彈貳拾陸顆，均沒收。
    犯罪事實
一、丙○○係成年人，前無不法犯罪之前科紀錄，素行尚佳；其
    於民國96年間，因在甲○○所經營之賭場賭輸大筆款項，又
    風聞該賭場有人詐賭，乃圖思將甲○○約出質問是否果有設
    局訛詐之情事。丙○○遂於97年11月7日聯繫綽號「小小寶
    」之少年廖００（81年6月生，由檢察官另行分案偵辦），
    委請少年廖００與其偕同前往向甲○○詢問釐清真相。少年
    廖００於接獲丙○○之聯繫後，隨即駕駛懸掛號碼8902－PX
    號車牌之原車牌號碼3097－LW號自用小客車（蔡陳秀嬌所有
    ，於97年10月22日上午7時40分許，在臺南縣永康市○○○
    路431號「統一超商」前遭竊），與就此部車輛係屬贓車一
    節並不知情之丙○○會合。丙○○與少年廖００會合後，已
    目擊少年廖００在車上放置有殺傷力不明之長、短槍各1枝
    （未扣案）及具殺傷力之口徑0.223吋（5.56mm）制式子彈3
    0顆（含彈匣1個）、口徑9mm制式子彈39顆與非制式子彈1顆
    等槍彈，其已明知該等具殺傷力之子彈，非經主管機關之許
    可，不得擅自持有，詎為向甲○○質問真相，並依其先前與
    人談判之經驗，不排除於磋商未果時，採取一定之強勢作為
    以令對方就範之主觀認識，且本於共同持有具殺傷力子彈之
    犯意聯絡，仍未經許可而與少年廖００共同持有該等子彈。
    後丙○○即與少年廖００於當日晚間偕同至甲○○位於臺中
    縣太平市○○路292號之住處，並經由甲○○之同意，將甲
    ○○載往臺中縣太平市○○路1巷之咬人狗坑山區步道旁詳
    談。後甲○○因不願承認賭場有詐賭之情事，不願就丙○○
    之賭輸之債務負賠償責任，雙方乃談判觸礁，少年廖００遂
    本於上揭談判破裂即採取一定強勢作為之預期，基於與丙○
    ○共同為強制犯行之犯意聯絡，欲取出其放置於隨身包包中
    之前揭有無殺傷力不明之短槍1枝，甲○○見狀情急，乃上
    前欲搶奪少年廖００之槍枝，而與少年廖００發生拉扯，少
    年廖００在與甲○○扭打中，因而不慎跌落山溝，丙○○見
    此情狀，隨即返回車上取出前述是否具殺傷力不明之長槍1
    枝，直指甲○○，要求甲○○停止行動，而欲以此脅迫之方
    式，妨害甲○○自由行止之權利，甲○○因擔心遭到丙○○
    射擊，仍主動趨前與丙○○搶奪長槍，過程中甲○○並受有
    腿部瘀傷之傷害（傷害部分未據告訴）。丙○○後因擔心少
    年廖００之安危，急欲前往山溝搜尋少年廖００之下落而停
    止扭打，甲○○旋趁隙離開現場，並報警處理。嗣經警據報
    前往現場蒐證，而於前開少年廖００所駕駛之車牌號碼3097
    －LW號自用小客車內，查扣前述具有殺傷力之口徑0.223吋
    （5.56mm）制式子彈30顆（含彈匣1個）、口徑9mm制式子彈
    39顆及非制式子彈1顆。
二、案經內政部警政署刑事警察局移請臺灣臺中地方法院檢察署
    檢察官偵查起訴。
    理    由
一、前述被告丙○○非法持有具殺傷力子彈之犯罪事實，業據其
    於本院訊問時供認不諱，且有查獲子彈之照片附卷（見他字
    卷第139頁至第141頁）與口徑0.22 3吋（5.56mm）制式子彈
    30 顆（含彈匣1個）、口徑9mm制式子彈39顆與非制式子彈1
    顆扣案可資佐證。而扣案之上開子彈，經送請內政部警政署
    刑事警察局鑑驗結果，認定：「送鑑子彈30顆，認均係口徑
    0.223吋（5.56mm）制式子彈，採樣10顆試射，可擊發，認
    均具殺傷力。送鑑子彈40顆；其中39顆，認均係口徑9mm制
    式子彈，採樣13顆試射，可擊發，認均具殺傷力；另子彈1
    顆，認係非制式子彈，由金屬彈殼組合直徑9.0mm金屬彈頭
    而成，經試射，可擊發，認具殺傷力」，此有該局97年12月
    30日刑鑑字第0970178662號槍彈鑑定書1份在卷可憑（見偵
    字卷第96頁至第97頁反面），則扣案之子彈咸具有殺傷力一
    節，堪可認定。至上述被告強制未遂犯行部分，除亦為被告
    於本院供認無隱外，並經被害人甲○○於警詢及偵查中皆指
    述甚詳（見他字卷第3頁至第7頁、第45頁至第47頁、第81頁
    至第84頁、偵字卷第91頁至第92頁），復有被害人之傷勢照
    片、員警至現場勘查所繪製之刑案現場圖與拍攝之現場相片
    等件在卷足稽（見他字卷第89頁至第90頁、第129頁至第138
    頁），足認被告前述自白核均與客觀事實相符，堪可採信。
    是本件事證至臻明確，被告犯行均洵堪認定。
二、核被告丙○○所為：
  (一)本件核被告丙○○所為，應係犯槍砲彈藥刀械管制條例第十
    二條第四項之未經許可持有子彈罪與刑法第三百零四條第二
    項、第一項之強制未遂罪。
  (二)被告丙○○與少年廖００就本件以脅迫之方式，妨害被害人
    甲○○自由行止之權利部分，其已著手於強制犯行之實施而
    未能得逞（即被害人仍自由行止，其權利並未遭受妨害），
    應屬未遂犯，渠等此部分均應依刑法第二十五條第二項規定
    予以減輕其刑。
  (三)被告丙○○就非法持有前述具殺傷力之子彈之部分，自與少
    年廖００會合之時起，暨就上開強制未遂犯行，與少年廖０
    ０俱有犯意聯絡及行為分擔，渠等既共同實行犯罪之行為，
    均應就本件犯行皆論以共同正犯。另被告為68年8月生，於
    本件案發時係年滿20歲之成年人，其與案發時未滿18歲之少
    年廖００（81年6月生，年籍詳卷）共犯上揭罪行，均應依
    兒童及少年福利法第七十條第一項前段之規定加重其刑，並
    就被告所為強制未遂犯行部分予以先加重後減輕之。
  (四)另按行為人為犯特定罪而持有槍、彈，並於持有槍、彈後即
    緊密實行該特定犯罪，雖其持有槍、彈之時地與犯特定罪之
    時地，在自然意義上非完全一致，然二者仍有部分合致，且
    犯罪目的單一，依一般社會通念，認應評價為一罪方符合刑
    罰公平原則，如予數罪併罰，反有過度處罰之疑，與人民法
    律感情亦未契合；是於牽連犯廢除後，適度擴張一行為概念
    ，認此情形為一行為觸犯數罪名之想像競合犯，方屬適當（
    最高法院97年度台上字第1880號判決要旨參照）。本件被告
    丙○○初始共同持有前揭具殺傷力之子彈之目的，即係圖思
    與被害人甲○○若談判觸礁，欲為一定之強勢作為所用，亦
    即為遂行渠等共同對被害人為強制之犯行，揆諸上開最高法
    院判決要旨之說明，被告於本件所為，即係以一行為同時觸
    犯槍砲彈藥刀械管制條例第十二條第四項之未經許可持有子
    彈罪及刑法第三百零四條第二項、第一項之強制未遂罪，依
    刑法第五十五條想像競合犯之規定，應從一重論以未經許可
    持有子彈罪處斷。起訴意旨猶認應予分論併罰，與前揭最高
    法院判決意旨未合，容有未洽，應併此指明。
三、爰審酌被告丙○○之素行，其明知具殺傷力之子彈係高度危
    險之違禁物品，非經主管機關許可不得擅自持有，竟仍與少
    年廖００共同持有之，影響社會安全秩序之維持，另其緣於
    與被害人甲○○因賭債所生怨隙，即邀集少年廖００，欲仗
    勢令被害人屈服，進而負擔賠償責任，其蔑視法治，且缺乏
    對人性尊嚴之維護與尊重觀念，惡性亦非輕微，兼衡酌被告
    犯罪所致具體危害，其犯後於本院坦認犯行，犯罪後態度尚
    稱良好等一切情狀，量處如主文所示之刑，且就所處有期徒
    刑與併科之罰金刑部分，各諭知易科罰金與易服勞役之折算
    標準。末查，被告前未曾因故意犯罪受有期徒刑以上刑之宣
    告，有臺灣高等法院被告前案紀錄表在卷可按，其因一時失
    慮，致為本件犯行，但其犯行所肇致之具體損害畢竟有限，
    於本件之犯罪情節尚未至無可原宥之程度，且被告犯後已坦
    承全數犯行，頗見悔悟之意，其復因本案已遭羈押處分近四
    月，實質上已獲取相當程度之懲儆與處罰，被告經此等偵審
    程序，當能知警惕守法，應無再犯之虞，本院因認對被告所
    宣告之刑，應以暫不執行為適當，爰依刑法第七十四條第一
    項第一款之規定併予宣告緩刑3年，以啟自新，並依同條第
    二項第四款規定，諭知被告應向公庫支付新臺幣5萬元。另
    本院為確實導正被告上述錯誤偏差行為，使其能建立正確之
    法治認知及價值觀念，並為提供被告必要之協助及督促，爰
    依刑法第九十三條第一項之規定，併宣告其於緩刑期內付保
    護管束，俾由地方法院檢察署之觀護人予以適當之督促，並
    發揮緩刑制度之立意。
四、另扣案現存之口徑0.223吋（5.56mm）制式子彈20顆（含彈
    匣1個）及口徑9mm制式子彈26顆，因均具有殺傷力，業如前
    述，核既屬違禁物，不問是否屬於犯罪行為人與否，俱應依
    刑法第三十八條第一項第一款之規定併為沒收之諭知。至扣
    案亦具殺傷力之口徑0.223吋（5.56mm）制式子彈10顆、口
    徑9mm制式子彈13顆及非制式子彈1顆，因業據試射完畢，僅
    餘彈殼及彈頭，不具子彈之完整結構，已失其違禁物之性質
    ，爰不併予宣告沒收，亦附此敘明之。
據上論斷，應依刑事訴訟法第二百七十三條之一第一項、第二百
九十九條第一項前段，兒童及少年福利法第七十條第一項前段，
槍砲彈藥刀械管制條例第十二條第四項，刑法第十一條前段、第
二十八條、第三百零四條第一項、第二項、第二十五條第二項、
第五十五條、第四十一條第一項、第四十二條第三項、第七十四
條第一項第一款、第二項第四款、第九十三條第一項、第三十八
條第一項第一款，刑法施行法第一條之一第一項、第二項前段，
判決如主文。
本案經檢察官乙○○到庭執行職務。
中    華    民    國    98    年    5     月    21    日
                  刑事第三庭  法  官  陳思成
以上正本證明與原本無異。
如不服本判決應於收受判決後10日內向本院提出上訴書狀，並應
敘述具體理由；其未敘述上訴理由者，應於上訴期間屆滿後20日
內向本院補提理由書（均須按他造當事人之人數附繕本）「切勿
逕送上級法院」。
                              書記官  吳詩琳
中    華    民    國    98    年    5     月    21    日
附錄論罪科刑法條
槍砲彈藥刀械管制條例第十二條第四項
未經許可，持有、寄藏或意圖販賣而陳列子彈者，處五年以下有
期徒刑，併科新台幣三百萬元以下罰金。
刑法第三百零四條
以強暴、脅迫使人行無義務之事或妨害人行使權利者，處三年以
下有期徒刑、拘役或三百元以下罰金。
前項之未遂犯罰之。


司法院資訊處製作；財團法人民間司法改革基金會備份。
